---
title: "Tugas Analisis Regresi Minggu 7"
output: html_document
date: "2024-03-06"
---

##### *Meriza Immanuela Virgie - G1401221076*

```{r setup, include=FALSE}
knitr::opts_chunk$set(echo = TRUE, warning = FALSE, message = FALSE)
```

```{r}
library(readxl)
anreg <- read_xlsx("C:/Users/mivir/Documents/data anreg w7.xlsx")
View(anreg)
```

## **PLOT DATA**

```{r}
plot(anreg$Y~anreg$X)
```

Dari scatter plot tersebut, terlihat bahwa peubah x dan peubah y tidak berhubungan linier

## **MODEL AWAL**

```{r}
library(lmtest)
modelreg <- lm(formula = Y~X, data = anreg)
summary(modelreg)
modelreg
```

Karena p-value \< 0.05 (α), maka dapat dikatakan bahwa x mempengaruhi y pada taraf nyata 5%. Nilai adj R-squared menggambarkan bagaimana nilai x dapat menjelaskan keragaman nilai y, pada konteks ini sebesar 0,8768 atau sebesar 87,68%.

```{r}
error = modelreg$residuals
error
```

## **PENGUJIAN ASUMSI**

#### UJI KENORMALAN

$$H0$$ = Sisaan menyebar normal

$H1$ = Sisaan tidak menyebar normal

```{r}
library(plotly)
qqnorm(anreg$Y)
qqline(anreg$Y, col = "blue")
```

```{r}
shapiro.test(error)
```

Karena p-value \< 0.05, maka tidak tolak $H0$ yang berarti cukup bukti untuk menyatakan bahwa data menyebar normal. Sehingga asumsi kenormalan data terpenuhi

#### UJI AUTOKORELASI

$H0$ = Tidak ada autokorelasi

$H1$ = Terdapat autokorelasi

```{r}
dwtest(modelreg)
```

Didapatkan p-value \< 0.05, maka tolak $H0$ yang berarti tidak cukup bukti untuk menyatakan bahwa tidak ada autokorelasi dalam residual. Sehingga asumsi tidak terpenuhi

#### UJI HOMOKEDASTISITAS

$H0$ = Varian sisaan konstan

$H1$ = Varian sisaan tidak konstan

```{r}
bptest(modelreg, studentize = TRUE, data = anreg)
```

Dari hasil uji tersebut, terlihat bahwa p-value \> 0.05, maka tidak tolak $H0$ yang berarti cukup bukti bahwa varian sisaan konstan. Sehingga, asumsi terpenuhi

## KESIMPULAN DAN TRANSFORMASI

Dapat disimpulkan bahwa dari semua pengujian yang dilakukan, ditemukan bahwa ada satu asumsi yang tidak terpenuhi. Masih terdapat autokorelasi yang terjadi dalam data.

Kemudian akan dilakukan tranformasi data untuk dapat memenuhi asumsi tersebut. Karena nilai B1 (-0,75251) \< 0, maka transformasi dilakukan dengan mengecilkan nilai X dan/atau Y dengan membuat menjadi pangkat 1/2 atau akar dari data asli.

#### TRANSFORMASI

```{r}
x.trans <- sqrt(anreg$X)
x.trans
y.trans <- sqrt(anreg$Y)
y.trans

model.trans <- lm(y.trans~x.trans, data = anreg)
model.trans
```

#### UJI AUTOKORELASI

```{r}
dwtest(model.trans)
```

p-value yang didapat adalah 0.8629 di mana \> 0.05, maka tidak tolak H0. Hal tersebut berarti tidak terjadi autokorelasi pada data yang sudah ditransformasi

#### REGRESI SETELAH TRANSFORMASI

```{r}
plot(y.trans~x.trans)
summary(model.trans)
```

Model Regresi Terbaik (Transformasi): $$ Y.duga = 8.71245 - 0.81339x + e $$Model tersebut berarti bahwa setiap 1 kenaikan nilai x, akan menurunkan nilai rata-rata Y sebanyak 0.81339. Sedangkan nilai 8.71245 (B0) merupakan nilai rata-rata Y ketika x bernilai 0
